臺灣臺北地方法院民事判決　　　　　　　　　　　　九十三年度訴字第二八四八號
　　原　　　告　乙○○
　　被　　　告　匯豐證券股份有限公司
　　法定代理人　甲○○
　　訴訟代理人　林合民律師
右當事人間請求確認委任關係不存在事件，本院於中華民國九十三年八月二十八日言
詞辯論終結，判決如左：
    主      文
確認原告與被告間董事長及董事之委任關係不存在。
原告其餘之訴駁回。
訴訟費用由被告負擔二分之一，餘由原告負擔。
    事實及理由
甲、程序方面：
    按公司與董事間訴訟，除法律另有規定外，由監察人代表公司進行訴訟。公司法
    第二百十三條定有明文。本件原告係主張其與被告間已無董事長、董事之委任關
    係存在，惟被告公司對此有所爭執，乃列被告公司之監察人甲○○（見本院卷第
    九頁及第十頁之公司基本資料查詢表）為被告公司之法定代理人進行訴訟，對被
    告提起本件確認之訴。揆諸上開規定，並無不合，先予敘明。
乙、實體方面：
一、原告主張：訴外人匯達投資股份有限公司（下稱匯達公司）為被告公司之法人股
    東，原告前以訴外人匯達公司代表人身分當選被告公司之董事、董事長，嗣原告
    於民國九十一年十月三十日，向訴外人匯達公司辭任上開代表人身分，亦應喪失
    被告之董事及董事長身分，原告就擔任被告公司董事及董事長之委任關係，亦已
    不存在。然被告卻遲未向主管機關辦理董事及董事長之變更登記，致兩造間之委
    任關係是否存在陷於不明確之危險，為此請求確認原告與被告間之董事長及董事
    之委任關係不存在。另依公司法第三百八十七條第四項、公司之登記及認許辦法
    第十五條、商業登記法第十四條規定，公司登記事項如有變更者，應於變更後十
    五日內，向主管機關申請變更登記。惟被告卻拖延未為辦理，依上開規定，原告
    自得請求被告向經濟部商業司辦理變更登記等語。並聲明：（一）確認原告與被
    告間董事長及董事之委任關係不存在。（二）被告應向經濟部商業司辦理原告之
    董事及董事長之變更登記。
二、被告則以：原告向訴外人匯達公司辭任上開代表人身分，亦曾通知被告，是原告
    已非被告公司之董事、董事長，被告並不爭執。但被告自從遭主管機關廢止登記
    後，股東會並未選任清算人，實際上已無人處理公司事務，故無法辦理變更登記
    云云，資為抗辯。並聲明：原告之訴駁回。
三、兩造不爭執之事實：
    原告主張其曾以匯達公司代表人身分當選被告公司之董事、董事長，嗣其已於九
    十一年十月三十日，向訴外人匯達公司辭任上開代表人身分，已喪失被告之董事
    及董事長身分，以及被告尚未向主管機關辦理董事及董事長變更登記之事實，已
    據其提出與所述相符之辭任書、被告公司基本資料查詢表各一份為證，亦為被告
    所不爭執，自堪信為真實。
四、得心證之理由：
    本件兩造所爭執之處，應在於：原告請求確認委任關係不存在，是否有確認利益
    ？及原告得否訴請被告辦理變更登記？
（一）按法律關係之存否不明確，致原告在私法上之地位有受侵害之危險，而此危險
      得以對於被告之確認判決除去之者，即得依民事訴訟法第二百四十七條之規定
      提起確認之訴，最高法院五十二年台上字第一九二二號著有判例可資參照。經
      查，本件被告公司在主管機關之登記資料中，仍列原告為董事及董事長，有原
      告提出之基本資料查詢表在卷可憑（見本院卷第九頁及第十頁），且為被告所
      不爭執，故在客觀上有使人誤認原告仍係被告公司之董事及董事長。次查，被
      告公司雖業經作成廢止登記，惟迄未進行清算程序，故依公司法第二十六條之
      一、第二十五條規定，應視為尚未解散，從而公司法人人格仍存在。因此於被
      告公司之法人人格繼續存在，仍得對外為法律行為之期間，原告自有因上開被
      告公司不變更董事長、董事姓名登記之行為，使兩造間委任關係存否發生不明
      確，致原告私法上地位受有侵害之危險。而此項不明確，得以本件確認之訴予
      以排除。故原告主張其有即受確認判決之法律上利益等語，即屬可取。從而其
      請求確認其與被告間董事長及董事之委任關係不存在，洵屬有據，應予准許。
（二）另按公司法第三百八十七條第四項、公司之登記及認許辦法第十五條、商業登
      記法第十四條固規定，公司登記事項如有變更者，應於變更後十五日內，向主
      管機關申請變更登記。惟上開規定乃公司登記之行政上規定，尚非私法上之請
      求權之規定。況經濟部六十三年一月十六日商字第○一九七一號函及七十二年
      十二月二日商字第四八一一○號函亦明示：公司董事資格喪失或變更者，當事
      人可持民事確定判決，單獨申請辦理變更登記。則原告於取得本件確認之訴之
      勝訴判決確定後，得單獨持以向主管機關申請變更登記，無起訴之必要。故原
      告請求被告應向經濟部商業司辦理董事及董事長變更登記，自屬無據，不應准
      許。
五、訴訟費用負擔之依據：民事訴訟法第七十九條。
中　　　華　　　民　　　國　　九十三　　年　　　九　　　月　　 十六 　　日
   　　　　　　　　　　          民事第六庭法　　　官  姜悌文
右為正本係照原本作成
如對本判決上訴，須於判決送達後廿日內向本院提出上訴狀，並依上訴利益繳納上訴
費。
中　　　華　　　民　　　國　　九十三　　年　　　九　　　月　　 十六 　　日
                                           法院書記官　陳鳳瀴
